臺北高等行政法院判決　　　　　　　　　　　　　　九十二年度訴字第一三二九號
　　　　　　　　　　　　　　　.
　　原　　　告　甲○○
　　被　　　告　銓敘部
　　代　表　人　吳容明部長）.
　　訴訟代理人　丙○○
　　　　　　　　乙○○
右當事人間因俸給事件，原告不服公務人員保障暨培訓委員會中華民國九十二年一月
二十一日九二公審決字第○○○六號再復審決定，提起行政訴訟。本院判決如左：
    主  文
原告之訴駁回。
訴訟費用由原告負擔。
    事  實
壹、事實概要：
    緣原告甲○○原任行政院海岸巡防署海洋巡防總局（下稱洋巡總局）委任第四職
    等至第五職等交通技術職系技佐，民國（下同）九十年一月一日考績升等案前經
    被告銓敘部銓敘審定合格實授，核敘委任第五職等本俸二級三四○俸點，嗣於九
    十年十一月二十日依專門職業及技術人員轉任公務人員條例（下稱專技轉任條例
    ）規定，轉任洋巡總局薦任第六職等交通技術職系技佐（現職），經被告以其應
    八十六年特種考試第一次船舶電信人員考試一等報務員考試及格，並領有八十六
    年十月二十二日簽發之交通部船舶電信人員執業證書，及上開考試及格後曾任內
    政部警政署水上警察局及洋巡總局交通技術職系委任技佐職務服務成績優良之年
    資，審定合格實授核敘薦任第六職等本俸一級三八五俸點在案。嗣該總局依原告
    所請，以九十一年四月十六日（九一）洋局人字第○九一○○○八七九三號公務
    人員任（遴）用案申請重行審定送核書表，申請採計原告曾任日商德同航運股份
    有限公司所屬船舶報務主任、中國石油股份有限公司（下稱中油公司）海域及海
    外石油探勘處雇用電訊裝修員年資九年，提敘俸級九級為薦任第六職等年功俸五
    級五二○俸點，案經被告以九十一年五月二十一日部特三字第○九一二一三三五
    九三號函復以，核敘薦任第六職等本俸一級三八五俸點，於法並無不合。原告不
    服，循序提起復審、再復審，均遭駁回，遂向本院提起行政訴訟。
貳、兩造聲明：
一、原告聲明求為判決：
(一)、再復審決定、復審決定及原處分均撤銷，並命被告作成准予原告提敘俸級九級（
    薦任六職等年功俸五級五二○俸點）之處分。
(二)、訴訟費用由被告負擔。
二、被告聲明求為判決：
(一)、駁回原告之訴。
(二)、訴訟費用由原告負擔。
參、兩造之爭點：
一、原告主張之理由：
(一)、查原告應試八十三年普考交通技術職系報務科筆試及格，並於八十四年依技術人
    員任用條例合格實授，鑒於當時委任升薦任官等必須具有高考及格或升官等考試
    及格等資格，而原告又不具報考委升薦升官等考試資格，且高考尚無相關類科可
    供報考，僅能報考專門職業及技術人員高考，本考試及格後取得委任升薦任資格
    ，並可依相關規定採計公民營機構服務年資提敘併計入俸給之內。嗣原告並應試
    八十六年航海人員船舶電信一等報務員特考及格（相當高考），亦於當年度取得
    交通部核發之職業證書，並依專技轉任條例第五條規定轉任薦任第六職等職務。
    原告期待日後被告可依當時法令規定，採計原告曾任國內外具有規模之民營機構
    擔任與擬任職務性質及官職等級相關之職務年資，將原告曾任德同航運公司所屬
    報務主任及中油公司海域及海外石油探勘處雇用電訊裝修員年資共計九年一併計
    入原告俸給內。惟本案歷經復審、再復審程序均遭被告及公務人員保障暨培訓委
    員會駁回，實欠公允。
(二)、八十八年七月十五日修正公佈之專技轉任條例第七條，立法說明固謂：「本草案
    修正條文第九條擬將原規定『本條例未規定事項，適用公務人員任用法之規定』
    修正為『本條例未規定事項，適用公務人員任用法及其他有關法律之規定』，惟
    為避免轉任人員引用技術人員任用條例第九條規定，要求採計其曾在國內外具有
    規模之民營機構擔任與擬任職務性質及官職等級相當之職務年資，據以提敘俸級
    之困擾，爰於本條明定轉任人員俸級之核敘及提敘，均依公務人員俸給法及其施
    行細則等有關規定辦理，俾資明確。」，惟查前開專技轉任條例第七條之修正顯
    然有違行政程序法第四條規定，要非妥適。
(三)、依司法院大法官會議釋字第五二五號解釋略謂：信賴保護原則攸關憲法上人民權
    利之保障，公權力行使涉及人民信賴利益而有保護之必要者，不限於授益行政處
    分之撤銷或廢止，即行政法規之廢止或變更亦有其適用。行政法規公布施行後，
    制定或發布法規之機關依法定程序予以修改或廢止時，應兼顧規範對象信賴利益
    之保護。查原告在前開專技轉任條例第七條修正前，已具備得採計公民營機構年
    資提敘俸級之要件，自有前揭信賴保護原則之適用，今被告遽以否准原告採計曾
    任日商德同航運股份有限公司所屬船舶報務主任、中油公司海域及海外石油探勘
    處雇用電訊裝修員年資九年，提敘俸級九級為薦任第六職等年功俸五級五二○俸
    點之申請，顯有違誤。
二、被告主張之理由：
(一)、有關原告指稱，於其依專技轉任條例之規定轉任時，即已期待日後得依當時技術
    人員任用條例第三條及第九條規定採計曾任日商德同航運股份有限公司所屬船舶
    報務主任、中油公司海域及海外石油探勘處雇用電訊裝修員計九年年資，一併計
    入俸給一節，查八十八年七月十五日修正公布之專技轉任條例第五條規定：「經
    專門職業及技術人員高等考試或相當之特種考試及格後，曾實際從事相當之專門
    職業或技術職務二年以上，成績優良有證明文件者，得轉任薦任第六職等職務。
    」、第七條規定：「轉任人員俸級之起敘及提敘，適用公務人員俸給法規之規定
    。」、第九條規定：「本條例未規定事項，適用公務人員任用法及其他有關法律
    之規定。」復據上開第七條之立法說明載稱：「本草案修正條文第九條擬將原規
    定『本條例未規定事項，適用公務人員任用法之規定』修正為『本條例未規定事
    項，適用公務人員任用法及其他有關法律之規定』，惟為避免轉任人員引用技術
    人員任用條例第九條規定，要求採計其曾在國內外具有規模之民營機構擔任與擬
    任職務性質及官職等級相當之職務年資，據以提敘俸級之困擾，爰於本條明定轉
    任人員俸級之核敘及提敘，均依公務人員俸給法及其施行細則等有關規定辦理，
    俾資明確。」據此，依專技轉任條例轉任之公務人員，其俸級之起敘及提敘，均
    係適用專技轉任條例第七條之規定，依公務人員俸給法及其施行細則等有關規定
    辦理，尚不得適用原技術人員任用條例第三條及第九條，有關採計曾任國內外公
    、民營事業機構年資提敘俸級之規定辦理。因此，原告所稱日後得採計日商德同
    航運股份有限公司所屬船舶報務主任、中油公司海域及海外石油探勘處雇用電訊
    裝修員年資，於法顯有不合。
(二)、另原告指稱前開專技轉任條例第七條之修正有違行政程序法第四條：「行政行為
    應受法律及一般法律原則之拘束。」一節，查八十八年七月十五日修正公布前（
    按八十二年八月四日制定公布）之專技轉任條例第七條規定：「轉任人員應按其
    所具資格，依照公務人員俸給法之規定，自所任職務職等最低級起敘。但轉任人
    員轉任前曾任公立學校、公營事業機構或行政機關性質相近、程度相當職務之年
    資，除經依前二條規定辦理以外，其年終（度）考績（成）結果在七十分以上，
    經核定晉敘（級）或給與獎金有案者，得按每一年（年度）提敘俸（薪）級一級
    ，以敘至轉任職務職等之本俸（薪）最高俸（薪）級為止。」嗣以公務人員俸給
    法施行細則第十五條第二項及第三項，於八十四年十二月二十六日修正為：「（
    第二項）依公務人員任用法任用之人員，其曾任行政機關、公立學校或公營事業
    之年資，如與擬任職務職等相當且性質相近者，均得按年核計加級。（第三項）
    前二項之按年核計加級，均已至其所敘定職等之年功俸最高級為止。」為期專技
    轉任人員與公務人員間同為有關提敘俸級之規定取得衡平，爰專技轉任條例第七
    條於八十八年七月十五日修正規定：「轉任人員俸級之起敘及提敘，適用公務人
    員俸給法規之規定。」因此，專技轉任條例第七條有關得予採計提敘之年資，均
    以行政機關、公立學校或公營事業機構為限，民營機構之年資歷來均不得採計提
    敘俸級。上開採計方式，自該條例立法公布施行迄今，均屬一致，尚無原告指稱
    上開第七條條文之修正違背行政程序法第四條之規定之情形。
(三)、原告又稱其已在法規變更前而產生信賴基礎之存續期間，對構成信賴要件之事實
    ，有客觀上具體表現之行為，當受信賴之保護一節，按法律信賴保護原則應以具
    備信賴基礎為前提，原告係依專技轉任條例轉任之人員，依前開說明，其俸級之
    起敘及提敘，係適用專技轉任條例第七條之規定，依公務人員俸給法及其施行細
    則等有關規定辦理，又依公務人員俸給法規之規定，公務人員曾任民營機構之年
    資，均無法按年採計提敘俸級。有關其曾任日商德同航運股份有限公司及中油公
    司海域及海外石油探勘處雇用電訊裝修員之年資，自始即不得辦理提敘。至於原
    告所稱其曾任年資得予採計提敘，僅係個人之期待，並未構成信賴基礎，因此，
    並無法律信賴保護原則之適用。
    理  由
一、經查，原告甲○○原任洋巡總局委任第四職等至第五職等交通技術職系技佐，九
    十年一月一日考績升等案，前經被告銓敘部銓敘審定合格實授，核敘委任第五職
    等本俸二級三四○俸點。在此之前，原告曾以其係應八十三年全國性公務人員普
    通考試交通技術職系報務科考試及格，於八十四年七月任台灣省政警務處民防指
    揮管中心技佐，前經被告於八十四年十二月十九日以八四台中審三字第一二三八
    九五二號函審定准予權理，核敘委任第三職等本俸一級二八○俸點有案，玆原告
    主張其曾以任日商德同航運股份有限公司所屬船舶報務主任及中油公司海域、海
    外石油探勘處評價職位電訊裝修員年資，多次函請銓敘部辦理提敘俸級，經銓敘
    部八十六年一月三十一日八六台審三字第一四○二三五七號書函以其所檢附之證
    明文件與規定不合，無法辦理提敘俸級；原告不服，提起復審再復審，均以原告
    違反行政處分應於收文三十日內提出救濟之規定，迭經復審再復審以不合法駁回
    在案，此有被告銓敘部（八七）台銓復決字第○三六號復審決定書及保訓會八七
    公審決字第○○四○號再復審決定書可稽。是以原告以技術人員任用條例任用之
    資格就上開年資請求辦理提敘案件，應已確定無訛。
二、嗣原告於九十年十一月二十日依專技轉任條例規定，轉任洋巡總局薦任第六職等
    交通技術職系技佐（現職），經被告以其應八十六年特種考試第一次船舶電信人
    員考試一等報務員考試及格，並領有八十六年十月二十二日簽發之交通部船舶電
    信人員執業證書，及上開考試及格後曾任內政部警政署水上警察局及洋巡總局交
    通技術職系委任技佐職務服務成績優良之年資，審定合格實授核敘薦任第六職等
    本俸一級三八五俸點在案。嗣該總局依原告所請，以九十一年四月十六日（九一
    ）洋局人字第○九一○○○八七九三號公務人員任（遴）用案申請重行審定送核
    書表，申請採計原告曾任日商德同航運股份有限公司所屬船舶報務主任、中油公
    司海域及海外石油探勘處雇用電訊裝修員年資九年，提敘俸級九級為薦任第六職
    等年功俸五級五二○俸點，案經被告以九十一年五月二十一日部特三字第○九一
    二一三三五九三號函復以，核敘薦任第六職等本俸一級三八五俸點，於法並無不
    合，否准其以德同公司及中油公司之年資提敘俸級之申請。
三、原告不服，循序提起本件行政訴訟，主張：依司法院大法官會議釋字第五二五號
    解釋略謂：信賴保護原則攸關憲法上人民權利之保障，公權力行使涉及人民信賴
    利益而有保護之必要者，不限於授益行政處分之撤銷或廢止，即行政法規之廢止
    或變更亦有其適用。行政法規公佈施行後，制定或發佈法規之機關依法定程序予
    以修改或廢止時，應兼顧規範對象信賴利益之保護。查原告在前開專技轉任條例
    第七條修正前，已具備得採計公民營機構年資提敘俸級之要件，自有前揭信賴保
    護原則之適用，今被告遽以否准原告採計曾任日商德同航運股份有限公司所屬船
    舶報務主任、中油公司海域及海外石油探勘處雇用電訊裝修員年資九年，提敘俸
    級九級為薦任第六職等年功俸五級五二○俸點之申請，顯有違誤。
四、是本件兩造爭執之要點為：原告得否依專技轉任條例規定，將曾任日商德同航運
    股份有限公司所屬船舶報務主任、中油公司海域及海外石油探勘處雇用電訊裝修
    員年資九年，提敘俸級九級為薦任第六職等年功俸五級五二○俸點？
五、本院判斷如下：
(一)、按八十二年八月四日制定公布之專技轉任條例第七條規定：「轉任人員應按其所
    具資格，依照公務人員俸給法之規定，自所任職務職等最低級起敘。但轉任人員
    轉任前曾任公立學校、公營事業機構或行政機關性質相近、程度相當職務之年資
    ，除經依前二條規定辦理以外，其年終（度）考績（成）結果在七十分以上，經
    核定晉敘（級）或給與獎金有案者，得按每一年（年度）提敘俸（薪）級一級，
    以敘至轉任職務職等之本俸（薪）最高俸（薪）級為止。」惟公務人員俸給法施
    行細則第十五條第二項及第三項於八十四年十二月二十六日修正規定：「依公務
    人員任用法任用之人員，其曾任行政機關、公立學校或公營事業之年資，如與擬
    任職務職等相當且性質相近者，均得按年核計加級。前二項之按年核計加級，均
    以至其所敘定職等之年功俸最高級為止。」為期與公務人員提敘俸級間取得衡平
    ，專技轉任條例第七條復於八十八年七月十五日修正為：「轉任人員俸級之起敘
    及提敘，適用公務人員俸給法之規定。」是依上開規定，專技轉任人員曾任年資
    之採計提敘，於專技轉任條例第七條修正前後，均以公立學校、公營事業機構或
    行政機關性質相近、程度相當職務之年資為準，合先敘明。
(二)、經查原告係以應八十六年特種考試第一次船舶電信人員考試一等報務員考試及格
    ，並領有八十六年十月二十二日簽發之交通部船舶電信人員執業證書，及上開考
    試及格後二年曾任內政部警政署水上警察局及洋巡總局交通技術職系委任技佐職
    務服務成績優良之年資，而依專技轉任條例轉任現職。原告固於七十八年三月九
    日至八十四年一月七日雖曾任中油公司海域及海外石油探勘處雇員、電訊裝修員
    ，惟依中油公司八十五年七月十三日（八五）油人字第八五０六０八六二號書函
    暨所附「中油公司評價職位各等最低資格標準表」，原告於中油公司期間係雇用
    人員，支評價九等一級至十一等一級薪，均屬工等，爰該年資與其現職∣薦任第
    六職等顯不相當，無法依原公務人員俸給法施行細則第十五條（現公務人員俸給
    法第十七條）予以採計提敘。又因原告並無其他得採計提敘之公立學校、公營事
    業機構或行政機關年資，銓敘部爰依據專技轉任條例第七條規定，核敘薦任第六
    職等本俸一級三八五俸點，並以原告係依專技轉任條例轉任人員，其前任職國內
    外民營機構年資之採計提敘，因法無明文規定，爰無法辦理。其認事用法，尚無
    違誤。
(三)、原告又訴稱其已在法規變更前而產生信賴基礎之存續期間，對構成信賴要件之事
    實，有客觀上具體表現之行為，當受信賴之保護云云，惟按法律信賴保護原則應
    以具備信賴基礎為前提，原告係依專技轉任條例轉任之人員，依前開說明，其俸
    級之起敘及提敘，係適用專技轉任條例第七條之規定，應依公務人員俸給法及其
    施行細則等有關規定辦理，然依公務人員俸給法規之規定，公務人員曾任民營機
    構之年資，均無法按年採計提敘俸級。是以有關其曾任日商德同航運股份有限公
    司及中油公司海域及海外石油探勘處雇用電訊裝修員之年資，自始即不得辦理提
    敘。至於原告所稱其曾任年資得予採計提敘，僅係個人之期待，並未構成信賴基
    礎，因此，並無法律信賴保護原則之適用。
(四)、另原告訴稱前開專技轉任條例第七條之修正有違行政程序法第四條：「行政行為
    應受法律及一般法律原則之拘束。」云云，惟查八十八年七月十五日修正公布前
    （按八十二年八月四日制定公布）之專技轉任條例第七條規定：「轉任人員應按
    其所具資格，依照公務人員俸給法之規定，自所任職務職等最低級起敘。但轉任
    人員轉任前曾任公立學校、公營事業機構或行政機關性質相近、程度相當職務之
    年資，除經依前二條規定辦理以外，其年終（度）考績（成）結果在七十分以上
    ，經核定晉敘（級）或給與獎金有案者，得按每一年（年度）提敘俸（薪）級一
    級，以敘至轉任職務職等之本俸（薪）最高俸（薪）級為止。」嗣以公務人員俸
    給法施行細則第十五條第二項及第三項，於八十四年十二月二十六日修正為：「
    （第二項）依公務人員任用法任用之人員，其曾任行政機關、公立學校或公營事
    業之年資，如與擬任職務職等相當且性質相近者，均得按年核計加級。（第三項
    ）前二項之按年核計加級，均已至其所敘定職等之年功俸最高級為止。」為期專
    技轉任人員與公務人員間同為有關提敘俸級之規定取得衡平，爰專技轉任條例第
    七條於八十八年七月十五日修正規定：「轉任人員俸級之起敘及提敘，適用公務
    人員俸給法規之規定。」因此，專技轉任條例第七條有關得予採計提敘之年資，
    均以行政機關、公立學校或公營事業機構為限，民營機構之年資歷來均不得採計
    提敘俸級。上開採計方式，自該條例立法公布施行迄今，均屬一致，尚無原告指
    稱上開第七條條文之修正違背行政程序法第四條之規定之情形。
六、從而，被告依首揭規定，否准原告上開提敘之申請，並無不合。一再復審決定遞
    予駁回，亦無違誤，均應予維持。本件原告之訴為無理由，應予駁回。
據上論結，本件原告之訴為無理由，爰依行政訴訟法第九十八條第三項前段，判決如
主文。
中　　　華　　　民　　　國　　九十三　　年　　　四　　　月　　二十三　　日
                                臺 北 高 等 行 政 法 院  第 五 庭
                                            審 判 長 法  官  張瓊文
                                                     法  官  帥嘉寶
                                                     法  官  劉介中
右為正本係照原本作成。
如不服本判決，應於送達後二十日內，向本院提出上訴狀並表明上訴理由，如於本判
決宣示後送達前提起上訴者，應於判決送達後二十日內補提上訴理由書（須按他造人
數附繕本）。
中　　　華　　　民　　　國　　九十三　　年　　　四　　　月　　二十三　　日
                                                     書記官  黃明和
